最高法院刑事判決　　　　　　　　　　　　　　　　　八十八年度台非字第九一號
　　上　訴　人　最高法院檢察署檢察總長
　　被　　　告　甲○○
右上訴人因被告賭博案件，對於台灣高等法院高雄分院中華民國八十七年十二月十日
第二審確定判決（八十六年度上易字第一九五六號，起訴案號：台灣高雄地方法院檢
察署八十五年度偵字第一九二四八號），認為違法，提起非常上訴，本院判決如左：
    主  文
上訴駁回。
    理  由
非常上訴理由稱：「一按判決不載理由者當然為違背法令，所謂判決不載理由，係指
依法應記載於判決理由內之事項不予記載，或記載不完備者而言。而有罪之判決書，
對於被告有利之證據不採納者，應說明其理由，復為刑事訴訟法第三百十條第二款所
明定，故有罪判決書對於被告有利之證據，如不加以採納，必須說明其不予採納之理
由，否則即難謂非判決不備理由之違法（參照最高法院六十三年台上字第三二二○號
判例）。查原確定判決事實一記載：『……甲○○以呼叫器000000000號…
…對外聯絡，接受簽賭，經營六合彩賭局……』惟關於被告甲○○以呼叫器0000
00000號對外聯絡乙情，除共同被告龔文釗之供述外，並無其他任何證據，況此
呼叫器之持有人何朱淑文於八十六年四月十六日一審庭訊時證稱：『（000000
000號呼叫器何人申請）我，自己使用，曾借給武玉珍使用』、『不認識甲○○』
。對此顯然有利於被告甲○○之言，何以不足採納，原審並未說明理由，僅以『被告
甲○○與武玉珍係以該二只呼叫器對外連絡已明，證人何朱淑文之證詞，並不足為被
告甲○○未共同經營六合彩賭局之證明』為推卸其應說明不採納之理由。基上說明，
原確定判決自有判決不備理由之違法情事。二證據力之證明力，固屬於法院判斷之自
由，但不得違背經驗法則，如證據之本身依照吾人日常生活經驗所得之定則觀察，尚
非無疑竇時，則遽難採判決之基礎（參照最高法院四十八年度台上字第四七五號判例
）。原確定判決理由二之２記載：而武玉珍既然受甲○○僱用，且經龔文釗歷次陳述
是『武玉珍與甲○○』二人前來邀伊作柱仔腳等語，顯然二人交情匪淺，竟屢次互稱
素不認識，核與經驗法則相違，益顯武女為被告脫罪之情；而被告甲○○否認與武玉
珍係男女朋友關係，本院亦查無確切事實足認二人有同居一處情事，惟本件係發生於
八十三年至八十六年間二人共同經營六合彩賭博之事，則高雄市警察局苓雅分局八十
七年五月十一日高雄警苓分刑字第○五○三三號函復本院『……經訪查原住地（高雄
市苓雅區○○○街三○八之十三號三樓，屋主為甲○○）附近居民及該里郭里長表示
：未知悉陳某住在右址，該住處目前無人居住，亦未發現陳某與武女有來往等情。另
查訪武玉珍（現戶籍設屏東縣林邊鄉○○村○○路一九二號）住所居民，未發現與陳
某有來往或其他關係之情事』等語，即不足據為甲○○與武玉珍於八十三年至八十六
年間並無共同經營六合彩賭博之有利憑證。惟按此部分係故意扭曲原受命法官函查之
事實，原受命法官於八十七年三月二十六日係函警察局查詢被告甲○○、武玉珍二人
是否有往來之情形，並未限制警局查詢之時間僅限於八十七年，而係要求警局查詢渠
二人年來之交往情形。況依原確定判決既稱二人交情匪淺，則在八十三年已交情匪淺
之情況下，函詢時為八十七年豈有無來往之情事，故原函詢之結果為何不足採，原審
顯係以不相關之理由搪塞，其判斷證據力既有違經驗法則，亦有判決不適用法則之違
背法令。三案經確定，且不利於被告，爰依刑事訴訟法第四百四十一條、第四百四十
三條提起非常上訴，以資救濟。」等語。
本院按非常上訴審應以原確定判決所確認之事實為判決基礎，倘若非常上訴理由係對
卷宗內同一證據資料之證明力，持與原判決相異之評價，指摘原判決認定事實不當，
採證違背經驗法則及論理法則，即係對於事實審法院證據取捨裁量權行使之當否任意
指摘，自與非常上訴係以統一法令適用之本旨有違。本件原確定判決認定被告甲○○
有該判決事實欄所記載與武玉珍共同連續意圖營利，經營六合彩賭局，聚眾賭博之犯
行，已詳其所憑之證據及其認定之理由。並說明被告係美麗華西餐廳（酒店）之負
責人，武玉珍則係美麗華酒店之服務小姐，二人曾共同前往龔文釗住處邀龔某作其賭
博之「柱仔腳」，顯見被告與武玉珍交情匪淺（惟非同居關係），武玉珍所稱不認識
被告云云，乃為被告脫罪之詞。本件犯罪時間係八十三年至八十六年間，故高雄市政
府警察局苓雅分局八十七年五月十一日函復原審法院「經訪查原住地（高市苓雅區○
○○街三○八之十三號三樓，屋主為甲○○）附近居民及該里郭里長表示：未知悉陳
某住在右址，該住處目前無人居住，亦未發現陳某與武女有來往等情；另查訪武玉珍
（現戶籍屏東縣林邊鄉○○村○○路一九二號）住所附近居民，未發現與陳某有來往
或其他關係之情事」等語，並不能據以證明被告無上開共同賭博犯行。且明證人何
朱淑文雖證稱000000000號呼叫器係借予武玉珍使用，其不認識被告等語。
但共同被告龔文釗及林虹玲、王泉發、周見明等人均證稱係打000000000號
連絡組頭，龔文釗並稱係打該呼叫器號碼連絡被告等語；另武玉珍稱其係以0000
00000號呼叫器與賭客連絡簽賭等語，故被告與武玉珍係以上述二只呼叫器對外
連絡，何朱淑文上開證言，不能證明被告未共同賭博之理由。查原判決所認定被告與
武玉珍共同賭博處所並非在屏東縣林邊鄉○○村○○路一九二號武玉珍之戶籍住所，
則武玉珍上開戶籍地附近居民未見被告與武女來往，自不能證明其二人未有交往；又
警員查訪結果，被告原住地附近居民及里長既表示不知悉被告住該處，該住處目前無
人居住，則彼等未發現被告與武玉珍有來往情事，自屬當然，亦不能據此為有利被告
之認定。非常上訴意旨，執持己見，漫指原審此部分採證認事之職權行使有違經驗法
則，尚難認為有理由。又原判決已說明被告與武玉珍共同經營六合彩賭博，則武玉珍
向何朱淑文借用呼叫器後，由被告使用，並不違常情，故何朱淑文上開證言自不能證
明被告未犯罪。非常上訴意旨指證人何朱淑文之證言有利於被告云云，容有誤會，況
原判決又已說明何朱淑文之證言不足證明被告未犯罪之理由，此項原審取捨證據之職
權行使，既已於理由內載明，亦無判決不備理由之違法可言。綜上說明，應認本件非
常上訴為無理由，予以駁回。
據上論結，應依刑事訴訟法第四百四十六條，判決如主文。
中      華      民      國    八十八    年      四      月      八      日
                              最高法院刑事第五庭
                                  審判長法官  董  明  霈
                                        法官  丁  錦  清
                                        法官  賴  忠  星
                                        法官  林  茂  雄
                                        法官  王  居  財
      右正本證明與原本無異
                                              書  記  官
中      華      民      國    八十八    年      四      月     十三     日
